臺灣臺南地方法院刑事判決　　　　　 93年度交簡上字第142號
上　訴　人
即　被　告　乙○○　男　40歲.
選任辯護人　庚○○律師
　　　　　　甲○○律師
　　　　　　己○○律師
上列上訴人因被告過失傷害案件，不服本院93年度交簡字第1143
號中華民國93年10月29日第一審判決（聲請案號：93年度偵字第
6194號），提起上訴，本院管轄之第二審合議庭認本件有刑事訴
訟法第452條之情形，應撤銷原判決，逕依通常程序為第一審判
決如下：
    主  文
原判決撤銷。
乙○○無罪。
    理  由
【程序部分】
一按告訴，得委任代理人行之。前項委任應提出委任書狀於檢察
  官或司法警察官，刑事訴訟法第236之1條定有明文；又民事訴
  訟之書狀不合程式或有其他欠缺者，審判長應定期間命其補正
  ，民事訴訟法第121條第1項定有明文。民事訴訟尚可補正，則
  於對人民訴訟權利之保障應更為謹慎及周全之刑事訴訟程序，
  殊無禁止告訴人補正委任告訴權狀之理。此觀諸最高法院89年
  度臺非字第75號判決「告訴人聲請再議之程式如有欠缺，而其
  情形可補正者，刑事訴訟法雖未設有應定期間命其補正之規定
  ，惟為符合憲法保障人民訴訟權之意旨，自無不許定期間命其
  補正之理」之意旨，亦可自明。
二本件告訴人丙○○與被告乙○○於民國92年9月20日發生本件
  過失傷害糾紛，告訴人丙○○之子戊○○於法定期間內之93年
  3月8日表示代理其母丙○○對被告乙○○提出告訴，且丙○○
  亦於偵查中表示確有委任其子戊○○提出告訴之情事（卷附戊○○93年3月8日警詢筆錄及丙○○93年6月25日偵訊筆錄，見
  警卷第6頁、偵查卷第13、14頁）。是戊○○確係經告訴人丙○○授權而提出本件告訴無訛。又告訴人丙○○於偵查中提出
  書面刑事委任狀1份，表彰委託戊○○為本件過失傷害案件之
  告訴代理人之旨，揆諸首開說明，告訴人委任代理人提出告訴
  之程式，其欠缺已經補正，本件自無刑事訴訟法第303條第3款
  之情形。辯護意旨略以：告訴代理人於93年3月8日代理提出告
  訴時，並未提出書狀，該項委任書狀不能事後補正，是本件未
  經合法提出告訴，應為不受理判決等語，尚有未洽，核先敘明
  。
【實體部分】
一聲請簡易判決處刑意旨略以：被告乙○○於92年9月20日上午7
  時50分許，在臺南市○○區○○路1段2巷96弄36號附近，駕駛
  車號ＵＮ─9615號自小客車，欲向左迴轉往臺南市○○路○段2
  巷96弄方向行駛，而在該處先行倒車，本應注意汽車倒車時，
  應顯示倒車燈光或手勢後，謹慎緩慢後倒，並應注意其他車輛
  及行人之規定，而依當時情形，並無不能注意之情事，竟疏未
  注意及此，貿然操作前揭車輛倒車，適有丙○○步行經過該處
  ，而遭前述車輛之車尾碰撞倒地，造成其受有腰椎壓迫性骨折
  、左腳踝撕裂傷等傷害。因認被告乙○○涉有刑法第284條第1
  項前段之過失傷害罪嫌。
二按犯罪事實應依證據認定之，無證據不得認定犯罪事實；又不
  能證明被告犯罪者，應諭知無罪之判決，刑事訴訟法第154條
  第2項、第301條第1項分別定有明文。又刑事訴訟法上所謂認
  定犯罪事實之證據，係指足以認定被告確有犯罪行為之積極證
  據而言，該項證據自須適合於被告犯罪事實之認定，始得採為
  斷罪資料；認定犯罪事實所憑之證據，無論係直接證據或間接
  證據，其為訴訟上之證明，須於通常一般之人均不致有所懷疑
  ，而得確信其為真實之程度者，始得據為有罪之認定，倘其證
  明尚未達到此一程度，而有合理之懷疑存在，復無其他調查途
  徑可尋，法院即應為無罪之判決，最高法院29年上字第3105號
  、76年臺上字第4986號分別著有判例可資參照。
三本件檢察官聲請簡易判決處刑認被告乙○○涉有過失傷害行為
  ，無非係以：(一)告訴人丙○○指訴；(二)被告於第一次製作警詢
  筆錄時坦承有撞倒告訴人；(三)國立成功大學醫學院附設醫院（
  以下簡稱成大醫院）診斷證明書、道路交通事故現場圖（以下
  簡稱現場圖）及調查報告表(一)(二)、現場照片12幀、臺灣省臺南
  區車輛行車事故鑑定委員會南鑑字第930448號鑑定報告等事證
  為論據（合議庭於94年3月1日裁定：1.診斷證明書經係屬刑事
  訴訟法第159條之4第2款之特信文書，具有證據能力；2.臺灣
  省臺南區車輛行車事故鑑定委員會所為之鑑定報告書，並非檢
  察官或法官合法授權之鑑定報告，並無證據能力，合先敘明，
  見本院卷第82頁）。
四訊據被告乙○○固供承於右開時、地，因駕駛車號ＵＮ─9615
  號自小客車欲向左迴轉，曾向後倒車，及倒車過程中告訴人丙○○跌坐或倒地在被告車後等事實，惟堅詞否認有何過失傷害
  犯行，辯稱：(一)伊沒有撞到告訴人，告訴人之子戊○○央請伊
  向警局報案，俾使告訴人得以申請汽車強制保險治療傷勢，伊
  為息事寧人才於91年9月24日向臺南市警察局交通大隊報案稱
  「伊車應該是在倒車動作時有與行人丙○○產生輕微擦撞，造
  成她人倒坐在地上」等語，伊當時並不確定是否撞到告訴人，
  ，伊一直到後來證人丁○○告知，才確定伊當時並未撞到告訴
  人；(二)告訴人是否真受有起訴書所載之傷害，尚有可疑。蓋告
  訴人於92年9月22日至成大醫院急診之病歷初步診斷關於「腰
  椎壓迫性骨折」係記載「R／O」，乃「疑似」之意，然該醫院
  開具之診斷證明書卻明確記載其有前開傷勢，足見診斷證明書
  與病歷不符，該診斷證明書應不足以證明告訴人果然受有上開
  傷害；(三)若告訴人果受有前述傷害，則其傷勢應係告訴人自行
  跌倒造成，伊在未限制不能迴轉之路口迴轉倒車並無過失等語
  。
五經查，被告上開供承之事實，核與告訴人丙○○指訴被告倒車
  及其跌坐於地上之情節大致相符，並有道路交通事故現場圖及
  調查報告表(一)(二)、現場照片12幀在卷可稽，堪以認定。又告訴
  人丙○○於92年9月20日前往成大醫院急診，經醫師初步診斷
  結果認為其『受有「腰椎壓迫性骨折、左腳踝撕裂傷」等傷害
  ，且成大醫院函文亦載明：「R/O」係中文「疑似」之意思，
  急診病歷記載在做完病史詢問及理學檢查後，所下的初步診斷
  ，通常在診斷病名前加Rule out，意指可能之鑑別診斷。經病
  歷查證及X光片重新檢視，被告為新的胸椎第12節壓迫性骨折
  及左腳踝有1公分長之撕裂傷，非舊有之傷害』，亦有該醫院
  第027949號診斷證明書及94年3月8日成附醫急診字第
  0940001573號函附病患診療資料摘要表附卷可稽（見本院卷第
  115、116頁），綜此，告訴人丙○○於92年9月20日，在被告
  乙○○為迴轉車輛而倒車之過程中確實受有如起訴書所載之傷
  勢乙節，同堪認定。被告辯稱告訴人丙○○所受之前述傷勢乃
  其固有之舊疾云云，即屬無據，要難採信。
六被告既以前詞置辯，則本件應審究者厥為：(一)被告所駕駛之車
  輛在倒車過程中是否直接撞及告訴人丙○○之身體；(二)若被告
  所駕駛之車輛並未直接撞擊告訴人，則被告於倒車過程中是否
  有未盡注意義務，以超乎常速駕駛之過失行為。經查：
(一)本院依下述理由，認告訴人丙○○並未遭被告乙○○所駕駛之
  車輛直接撞及身體：
1.本件被告倒車之際，確有路人在旁呼叫、提醒告訴人「有人倒
  車」乙節，已據被告及目擊證人丁○○一致供述明確。是本件
  告訴人丙○○跌坐於被告車輛後面而受傷之原因除遭被告倒車
  行進中之車輛撞及外，亦有可能係因受到旁人大呼有人倒車而
  受到驚嚇，或其自行於行進間，突然發現被告正在倒車致驚慌
  失措而跌倒（路人喊叫、突然發現被告倒車而受到警嚇等）等
  等，不一而足。是告訴人當日雖受有前述傷害，然非可據此當
  然推認其係遭被告所駕駛之車輛直接撞擊所致，先予敘明。
2.被告於92年9月24日前往臺南市警察局第三分局報案時係供述
  「伊車『應該』是在倒車動作時有與行人丙○○產生輕微擦撞
  ，造成她人倒坐在地上」等語，其語氣並非肯定。而本件被告
  係在臺南市○○區○○路1段2巷96弄36號對面轉角，欲向左迴
  轉往臺南市上開巷弄往南行駛時，因第一次之迴轉動作無法完
  成，於倒車作第二次迴轉後，再度向前行駛時，聽聞他人喊稱
  其車後有人摔倒在地而下車查看，即見告訴人丙○○跌坐在其
  車後等情，業據被告供述及目擊證人丁○○到庭結證明確（見
  本院卷第98頁），衡諸常情，一般駕駛人於此情形下，主觀上
  懷疑在其車後跌倒之人，可能係遭其撞及而跌倒，並先予給付
  部分之救治醫療費用，實符合常情。是被告於警詢之所為之前
  開陳述，尚難認係『自白』犯行，而其所為之金錢給付之舉亦
  難認係明知撞及告訴人，因心虛所為之賠償。被告辯稱其事後
  經人告知始確定其並未撞擊告訴人等語，尚屬合理。
3.證人丁○○於本院具結證稱：當天伊聽到別人喊「後面有人」
  ，伊就馬上轉頭向店外看，看到丙○○倒退2、3步，坐在地上
  ，被告下車後丙○○雙手抱頭向右慢慢倒下。丙○○還沒有倒
  退時被告車子的後車身離丙○○的身體約87公分。伊確定被告
  的車子沒有撞到丙○○，因為伊轉頭過去的時候，車子和丙○○還有前述之距離等語（見本院卷第95至101頁）。證人丁○○與被告素不相識，與告訴人丙○○亦非熟識，衡情，其應無
  迴護被告之虞，其證詞堪以採信。
(二)本件缺乏充份證據證明被告於倒車過程中有未盡注意義務之過
  失行為：
1.道路交通安全規則第110條第2款規定，汽車倒車時，應顯示倒
  車燈光或手勢後，謹慎緩慢後倒，並應注意其他車輛及行人。
  執此，倒車之駕駛人應注意在未違反常規之速度下謹慎地倒車
  ，以避免撞及在其車後之行人或車輛。故本件被告若未遵上述
  規定而突然加速倒車，致在其後方之丙○○因此受到驚嚇而跌
  倒受傷，縱使未直接撞及丙○○，亦應就丙○○之傷勢負過失
  責任。
2.從而，本件被告是否有突然超乎常規之倒車駕駛行為，即為判
  斷被告是否應負過失責任之重要爭點事實，自應經嚴格之證明
  ，然遍觀全卷，本件並無任何證據足以證明被告有超乎常規之
  倒車行為，自難論以被告此等過失責任。
七綜此，本件既缺乏充份之證據證明告訴人丙○○確有遭被告乙○○駕駛車輛撞擊及被告乙○○有何非緩慢倒車之注意義務違
  反行為，自難令被告就告訴人之傷害負擔刑責。
八綜上所述，本院調查證據結果，對於檢察官聲請意旨指出之證
  明據資料，未能達於有罪確信之程度，基於「罪證有疑，有利
  被告」之證據法則，應認被告過失傷害之犯行，尚屬不能證明
  ，原審遽予論罪科刑，尚有未洽。被告上訴意旨以此指摘原判
  決不當，為有理由，應由本院管轄之第二審合議庭將原判決撤
  銷，自為無罪之判決。被告另聲請傳喚證人楊義雄欲證明其是
  為使丙○○請領強制保險始前往警局報案並為如警詢筆錄所載
  之陳述部分，因本件被告於警詢中之陳述，要難認係其自白犯
  罪之依據，已如前述，是被告此部分之聲請即無調查必要，附
  此敘明。
九按對於簡易判決之上訴，準用刑事訴訟法第三編第一章及第二
  章之規定，管轄第二審之地方法院合議庭受理簡易判決上訴案
  件，應依通常程序審理，其認案件有刑事訴訟法第452條之情
  形者，應撤銷原判決，逕依通常程序為第一審判決，此為法院
  辦理刑事訴訟簡易程序案件應行注意事項第14項所明定。本件
  被告既經判處無罪判決，則檢察官聲請簡易判決處刑中被告所
  犯之罪，顯不合刑事訴訟法第449條所定得以簡易判決處刑之
  案件，爰依同法第452條之規定，逕依通常程序為第一審判決
  。
據上論斷，應依刑事訴訟法第455條之1第3項、第369 條第1項前
段、第364條、第452條、第301條第1項，判決如主文。
本案經檢察官辛○○到庭執行職務。
中　　華　　民　　國　　94　　年　　4 　　月　　20　　日
                    刑事第三庭   審判長法  官  陳欽賢
                                       法  官  黃光進
                                       法  官  莊玉熙
以上正本證明與原本無異。
如不服本判決，應於收受送達後10日內向本院提出上訴書狀（應
附繕本）。
                                       書記官  陳靜娟
中　　華　　民　　國　　94　　年　　4　 　月　　26　　日
